【裁判字號】    99,上易,637
【裁判日期】    990914
【裁判案由】    返還借款
【裁判全文】
臺灣高等法院民事判決                 99年度上易字第637號
上  訴  人  甲○○
被上  訴人  乙○○原名張若萍.
上列當事人間請求返還借款事件，上訴人對於中華民國99年6月
3日臺灣板橋地方法院99年度訴字第577號第一審判決提起上訴，
本院於民國99年8月24日言詞辯論終結，判決如下：
    主  文
上訴駁回。
第二審訴訟費用由上訴人負擔。
    事實及理由
一上訴人起訴主張：被上訴人於民國（下同）92年8 月間向伊借
  款新臺幣（下同）100萬元，而由伊於92年8月28日自伊設於慶
  豐商業銀行高雄分行之帳號00000000000000號帳戶辦理提領10
  0 萬元手續，再由伊之子高振瑞於同日辦理轉帳手續，將該款
  項匯至被上訴人設於中國信託商業銀行營業部之帳號00000000
  000號帳戶，惟伊於99年1月18日委託律師發函請求被上訴人於
  99年2月23日前返還借款，被上訴人於99年1月19日收函，迄未
  返還，爰本於消費借貸契約，請求被上訴人返還借款等語。聲
  明求為：(一)被上訴人應給付上訴人100 萬元，及自起訴狀繕本
  送達翌日起至清償日止按年息5%計算之利息；(二)願供擔保，請
  准宣告假執行。（上訴人於原審提起備位之訴，主張本於不當
  得利法律關係，請求被上訴人給付100 萬元及其利息，經原審
  駁回上訴人之訴及假執行之聲請，上訴人陳明未就此部分提起
  上訴，見本院卷第43頁反面，則此部分訴訟不在上訴範圍內，
  本院爰不予論述）。
二被上訴人以：伊與高振瑞於92年間熱戀，並打算結婚，上訴人
  乃贈與高振瑞100 萬元作為結婚、生活費之用，而高振瑞因工
  作關係，自92年至94年間派駐中國，乃將此100 萬元贈與伊作
  為生活費用等語，資為抗辯。
三原審駁回上訴人之訴及假執行之聲請。上訴人不服，提起上訴
  ，聲明求為：(一)原判決廢棄；(二)被上訴人應給付上訴人100 萬
  元，及自起訴狀繕本送達之翌日起至清償日止按年息5%計算利
  息。被上訴人則答辯聲明求為駁回上訴。
四得心證之理由：
(一)按稱消費借貸者，謂當事人一方移轉金錢或其他代替物之所有
  權於他方，而約定他方以種類、品質、數量相同之物返還之契
  約，民法第474條第1項定有明文。次按民事訴訟法第277 條本
  文規定，當事人主張有利於己之事實者，就其事實有舉證之責
  任。則民事訴訟如係由原告主張權利者，應先由原告負舉證之
  責，若原告先不能舉證，以證實自己主張之事實為真實，則被
  告就其抗辯事實即令不能舉證，或其所舉證據尚有疵累，亦應
  駁回原告之請求（最高法院17年上第917號判例意旨參照）。
(二)上訴人主張：伊之子高振瑞於92年8 月28日自伊設於慶豐商業
  銀行高雄分行之帳號00000000000000號帳戶辦理轉帳手續，匯
  100萬元至被上訴人設於中國信託商業銀行營業部之帳號00000
  000000號帳戶之事實，業據上訴人提出存摺、匯款委託書為證
  （原審卷第6、7頁），並為被上訴人所不爭執，堪信為真正。
(三)上訴人主張：上開匯款係被上訴人向伊借貸云云。被上訴人則
  以前詞置辯。揆之前揭(一)之說明，應由上訴人就兩造間就消費
  借貸互為意思表示一致之事實，先負舉證責任，倘若上訴人不
  能證明此一事實，即不能認為兩造間就此100 萬元存在消費借
  貸契約關係，則被上訴人就所辯之事實即令不能舉證，或所舉
  證據尚有疵累，仍應認為上訴人本於消費借貸契約，請求被上
  訴人返還借款，為無理由。
(四)揆之上開匯款委託書，係以高振瑞名義匯款至被上訴人之帳戶
  ，則單就此一匯款事實，尚無從推論被上訴人知悉此筆款項係
  由上訴人帳戶轉帳匯入之事實，遑論證明兩造間互相有為成立
  消費借貸契約意思表示之事實。
(五)證人高振瑞於99年5 月20日在原審證稱：「當時是被告跟我父
  親借錢，我父親沒有時間去匯款，所以請我去匯款。是我從我
  父親的帳戶寫取款單，然後再寫匯款單，借錢原因是被告要買
  房子，因為被告跟我是男女朋友，所以我父親說可以借，並沒
  有約定什麼時候還。」（原審卷第52頁反面）。惟查，證人高
  振瑞為上訴人之子，有密切親誼關係。且被上訴人陳述：伊與
  高振瑞於94年2 月27日結婚，嗣高振瑞與陳莉珍通姦，被伊發
  現，伊與高振瑞於97年8 月15日成立和解，由高振瑞賠償伊90
  萬元，伊並提起離婚訴訟（原法院98年度婚字第438 號），經
  伊與高振瑞於98年8 月13日在訴訟上成立離婚協議，但高振瑞
  心有不甘，先後起訴請求伊返還上開和解金，原法院分別以97
  年度訴字第1708號、98年度訴字第2032號判決駁回其訴，高振
  瑞又先後向原法院聲請核發命伊給付105,930 元本息之支付命
  令二件（98年度司促字第43944、99年度司促字第26183號），
  經伊異議，高振瑞撤回前者之起訴等語，業據被上訴人提出和
  解契約書、支付命令、通知函為證（原審卷第36頁；本院卷第
  50至61頁），並有上訴人提出之戶籍謄本（原審卷第26頁），
  及本院調取之民事判決書（本院卷第24頁）可稽，可見證人高
  振瑞於作證前，與被上訴人之關係已水火不容，而對被上訴人
  心生嫌惡。則證人高振瑞所為有利於上訴人之證詞，非無偏頗
  上訴人情事，難以遽信。
(六)證人即上訴人之配偶高黃春於本院證稱：「92年間我媳婦跟兒
  子還沒有結婚以前，媳婦來我家玩，當時我跟兩造及兒子用餐
  當中，我兒子跟我媳婦說他們要一起買的房子頭期款不夠，先
  跟我們借100 萬，沒有說什麼時候還款，只說有錢的時候會還
  ，房子是他們兩個共同買的，以我媳婦名義購買並登記，這是
  要作為他們兩個結婚後的住家，當時他們兩人相處的還不錯。
  」（本院卷第44頁）。惟查，證人高黃春為上訴人之配偶，有
  密切親誼關係。又上訴人於99年5月6日向原審提出之調查證據
  聲請狀，陳述借款事實除兩造知悉外，僅高振瑞知悉云云（見
  原審卷第47頁），及證人高振瑞證稱係被上訴人要買房子而向
  上訴人借款云云，均與證人高黃春證述情節迴異。且被上訴人
  陳述其於婚前購買台北縣土城市○○路40巷3號5樓房地，係於
  92年8 月14日完成所有權移轉登記等語，業據被上訴人提出所
  有權狀為證（本院卷第63、64頁），與證人高黃春證稱借款之
  原因係要支付購屋頭期款云云，不相吻合。故本院認為證人高
  黃春係於原審判決之後，與上訴人互相勾串而為上開證述，應
  不足採信。
(七)上訴人未提出其他積極證據證明兩造於92年8 月間就消費借貸
  100萬元有互為意思表示一致之事實，其主張兩造間成立100萬
  元之消費借貸契約關係云云，為不可採。至於被上訴人抗辯此
  100 萬元係高振瑞贈與伊等語，雖未經被上訴人舉證以實其說
  ，惟揆之前揭舉證責任分配原則，仍應認為上訴人本於消費借
  貸契約，請求被上訴人返還借款100萬元，為無理由。
(八)綜上所述，上訴人本於消費借貸契約，請求被上訴人給付 100
  萬元，及自起訴狀送達翌日起至清償日止按年息5%計算之利息
  ，為無理由，應予駁回。原審為上訴人敗訴之判決，並無不合
  。上訴意旨求予廢棄改判，為無理由，應駁回其上訴。
五據上論結，本件上訴為無理由，依民事訴訟法第449條第1項、
  第78條，判決如主文。
中    華    民    國    99    年    9     月    14    日
                    民事第四庭
                        審判長法  官  張劍男
                              法  官  彭昭芬
                              法  官  翁昭蓉
正本係照原本作成。
不得上訴。
中    華    民    國    99    年    9     月    15    日
                              書記官  張淑芬

司法院資訊處製作；財團法人民間司法改革基金會備份。
